【裁判字號】    89,上訴,1597
【裁判日期】    891117
【裁判案由】    搶奪等
【裁判全文】
臺灣高等法院臺中分院刑事判決                  八十九年度上訴字第一五九七號
    上  訴  人  辛○○
    即  被  告
    指定辯護人  本院公設辯護人  丁○○
右上訴人因搶奪等案件，不服台灣苗栗地方法院八十九年度訴字第一０四號八十九年
七月二十五日第一審判決（起訴案號：台灣苗栗地方法院檢察署八十九年度偵字第三
六五號），提起上訴，本院判決如左：
    主  文
原判決關於搶奪及定應執行刑部分撤銷。
辛○○共同連續搶奪他人之動產，處有期徒刑參年。
其他上訴駁回。
辛○○撤銷改判所處之有期徒刑參年，與上訴駁回連續竊盜部分所處有期徒刑壹年，
應執行有期徒刑參年陸月。
    事  實
一、辛○○曾於八十二年四月二日，因違反麻醉藥品管理條例案件，經台灣新竹地方
    法院判處有期徒刑三月確定，於八十二年四月二十四日經易科罰金執行完畢（未
    構成累犯），詎仍不知悔改，竟基於意圖為自己不法所有之搶奪概括犯意，與已
    成年姓名年籍不詳綽號「阿亮」之男子，基於共同搶奪之犯意，有如附表編號一
    所示之搶奪犯行，其犯罪時間、地點、被害人、犯罪態樣、搶奪財物，均如附表
    編號一所示。辛○○復基於上開搶奪之概括犯意，連續有如附表編號二、三、五
    、六、七所示之搶奪犯行，其犯罪時間、地點、被害人、犯罪態樣、搶奪財物，
    均如附表各欄所示。得手後現金部分均已花用殆盡，至其餘搶奪之財物除如附表
    編號三所示之行動電話一支、身分證一張、信用卡一張、女用手皮包已尋回發還
    壬○○外，餘均經辛○○丟棄於不詳地點。
二、辛○○復另行起意，基於意圖為自己不法之所有之概括犯意，先於八十九年一月
    七日上午某時許，在苗栗縣頭份鎮○○路三十六號前，見范文健所有，丙○○（
    起訴書誤載為范文通）騎乘使用，於八十八年十二月二十八日十六時計，遭不詳
    姓名之人所竊取而暫置於該處，車牌號碼ＩＪＶ－八六八號（起訴書誤載為ＪＵ
    Ｖ－八六八號）重型機車一部，得手後，供其平日騎用。復於八十九年一月十四
    日上午八時許，在苗栗縣頭份鎮○○里○○街九號子○○之住處旁車庫，見子○○所有之車號ＬＴ－三七四三號自小客車鑰匙，尚插在電門上正在暖車，而著手
    竊取之。得手後，正駕車開出車庫，即為子○○發覺，一時緊張，撞及對面住家
    之鐵門，始棄車逃跑。子○○迅即自後追喊，經鄰居合力逮捕制服，送經究辦。
三、案經苗栗縣警察局頭份分局報請臺灣苗栗地方法院檢察署檢察官偵查起訴。
    理      由
一、訊據被告即上訴人辛○○（下稱被告），除承認竊取子○○所有之ＬＴ─三七四
    三號自用小客車外，矢口否認有竊取ＩＪＶ─八六八號機車，及如附表所示之搶
    奪犯行。並辯稱：伊於警訊時，係因遭警察刑求，才承認搶奪及偷機車云云。惟
    查，被告右揭竊取ＩＪＶ─八六九機車及搶奪犯行，業據其於於警訊中及檢察官
    偵查中，坦承不諱（見偵查卷宗第十頁反面至第十三頁正面、第三十一頁正面、
    第三十九頁反面至第四十一反面、第五十六頁反面至第五十七頁反面），核與證
    人即被害人子○○、戊○○○、乙○○、丑○○、丙○○、壬○○、己○○、庚○○於警訊，及原審法院審理中，暨本院調查時，證述情節大致相符（參見前開
    偵查卷宗第十四頁反面、第十六頁反面、第十七頁反面、第十八頁反面、第二十
    面反面、第四十二頁反面、第四十四頁反面、第四十六頁反面、第四十七頁反面
    及本院八十九年五月一日、同年五月二十六日訊問筆錄、八十九年七月十一日審
    判筆錄、本院八十九年十月二日、十六日訊問筆錄、）。證人戊○○○並證稱：
    我可以很確定的指認，我在警局時，警察有叫被告戴安全帽，我依被告之眼神可
    以確定是他（見本院八十九年十月二日筆錄）；證人壬○○證稱：被告在警局時
    有承認搶我的東西，且被搶東西已找回（本院同上筆錄）；證人己○○證稱：被
    告在警局時，有當面承認搶我的東西，我有與被告拉扯而面對面，印象很深，百
    分之百能確定他搶等語（見同上筆錄）；證人庚○○證稱：搶我皮包的人在我前
    面約三公尺停下來，並回頭看我，我也有看他，所以我對他有印象，可以指認被
    告係搶奪之人（見本院同上筆錄）；證人丑○○證稱：我不敢確定，但於警局時
    被告一直道歉，承認搶奪，且被告講搶的東西符合，搶我之人雙眼皮、個子不高
    ，與被告特徵相符等語（見本院八十九年十月十二日筆錄）；證人即被害人乙○○證稱：我去指認時，是被告自己認出我的，在警察面前被告有承認搶我（本院
    八十九年十月十六日訊問筆錄）。上開為證人之被害人等，或明確指認被告行搶
    ，如己○○、陳彭玉妹、庚○○；或表示係被告自己承認向彼等搶奪財物，如壬○○、丑○○、乙○○。而被告於偵查中，檢察官訊問時，亦承認有上開犯行，
    足認上開證人戊○○○、乙○○、丑○○、壬○○、己○○、庚○○所為之證言
    與事實相符，均無瑕疵，可為被告犯罪之證據。次查，被告於警訊時並未遭刑求
    乙節，業據當時承辦員警溫鎮錄、劉孟宗於原審法院調查時，分別到庭證述屬實
    ，且經原審法院當庭播放警訊時之錄音帶，亦無被告遭刑求等非出於自由意志之
    供述，有原審法院勘驗筆錄一份在卷可稽；而證人戊○○○、癸○○、乙○○、
    丑○○、壬○○、己○○、庚○○於原審法院審理中，亦均證述於警局指認被告
    並未看出被告曾遭刑求，是被告辯稱，伊在警訊時曾遭刑求乙節，自係事後卸責
    之詞，不足採信。此外，復有贓物認領保管單三紙在卷可稽，被告右揭搶奪及竊
    盜犯行，均堪認定。末查，被告有正當工作，並非無業，業據證人陳國文及薛劉
    甘從於原審法院時證述曾與被告一起工作等語無訛（見原審卷宗第一五九、一三
    六頁），是被告並非無業亦可認定。
二、查被告辛○○所為如附表編號一、二、三、五、六、七各欄所示之犯行，應成立
    刑法第三百二十五條第一項之搶奪罪。竊取機車及小客車之犯行，應成立同法第
    三百二十條第一項之竊盜罪。被告辛○○與綽號「阿亮」不詳姓名之成年男子，
    就附表編號一所示之犯行，有犯意聯絡及行為之分擔，均為共同正犯。被告前後
    數搶奪犯行、竊盜犯行，均時間緊接、構成要件相同，顯係基於概括犯意為之，
    皆應依連續犯規定，論以情節較重之一罪。又公訴意認被告於八十九年一月十四
    日上午八時許，在苗栗縣頭份鎮○○里○○街九號被害人子○○之住處旁車庫，
    見子○○所有之車號ＬＴ－三七四三號自小客車，鑰匙尚插在電門上正在暖車，
    著手竊取之，於駕車開出車庫時，被子○○發現，而棄車逃跑，嗣經子○○追趕
    捕獲，認被告此部分犯行，係犯刑法第三百二十條第三項、第一項之竊盜未遂罪
    云云，惟按竊盜罪既、未遂之判斷，應係以行為人所竊得之財物是否已移入行為
    人之自己實力支配下為標準。本件被告雖因竊取子○○之自小客車被發現，始棄
    車逃逸。惟徵諸被害人子○○於本院審理中供述：車子己開出車庫，又撞到對面
    的鐵門等語，足證該自小客車已置於被告之實力支配下，本件竊盜犯行已達既遂
    程度，應堪認定。公訴認屬竊盜未遂，自有未洽，附此敘明。被告上開所犯搶奪
    罪與竊盜罪間，犯意各別，罪名互異，行為互殊，應予分論併罰。原審判決就竊
    盜部分，依刑法第五十六條、第三百二十條第一項、罰金罰鍰提高標準條例第一
    條前段規定，判處被告有期徒刑一年，認事用法，均無違誤，量刑亦屬妥適。被
    告上訴意旨，否認竊取機車，指摘原判決不當，其此部分上訴為無理由，應予駁
    回。又原審就被告搶奪部分之犯行，依刑法第二十八條、第五十六條、第三百二
    十七條、罰金罰鍰提高標準條例第一條前段，予以論罪科刑固非無見。惟查，被
    告並非常業搶奪，原審認被告係常業搶奪，認事稍有未洽。又如附表編號四之犯
    行，並無證據足以證明被告確有此部分犯行，原審判決認被告有此部分犯行，亦
    欠妥適。被告上訴意旨否認有如附表所示之搶奪犯行，指摘原判決不當，雖無理
    由，惟原判決既有上開瑕疵，自應由本院將該部分判決及定執行刑部分撤銷，自
    為判決。爰審酌被告年輕力壯竟不思努力上進，而於光天化日之下恃騎機車搶奪
    路人財物為生，其對民眾生命財產安全、社會治安影響甚鉅及犯罪手段、搶奪、
    行竊所得財物數額、犯後猶否認犯行不知悔改、檢察官具體求刑五年等一切情狀
    ，量處有期徒刑三年。並與駁回部分所處之有期徒刑部分，定其應執行之刑。
三、公訴意旨另略以被告有如附表編號四之搶奪犯行，認被告尚涉有搶奪罪嫌云云。
    公訴人認被告涉有此部分犯行，無非以被告之自白，及被害人癸○○之指認為其
    論據。惟查，被告堅決否認有此搶奪犯行。被害人癸○○於原審調查時，證稱：
    我指認當天，被告沒有跟我說話、我不能百分之百確認、搶我的人頭髮較長，我
    不能確定。搶我的人比照片中的被告還胖等語（見原審卷宗第九三、九四頁）足
    證癸○○無法明確指認被告係行搶之人。雖警訊筆錄中記載癸○○明確指認被告
    行搶，但與其於原審所證述之未能明確指認被告之意旨不一致，是其證言顯有瑕
    疵，不得據被告有利之證據，而被告又否認其有此部分犯行，本院又查無其他積
    極證據足以證明被告有此部分犯行，被告此部分犯行不能證明。因公訴人認被告
    此部分犯行與上開有罪部分之搶奪犯行，有裁判上一罪之關係，爰不另為無罪之
    諭知。
據上論斷，應依刑事訴訟法第三百六十八條、第三百六十九條第一項前段、第二百九
十九條第一項前段，刑法第二十八條、第五十六條、第三百二十五條第一項、第五十
一條第五款，罰金罰鍰提高標準條例第一條前段，判決如主文。
本案經檢察官甲○○到庭執行職務。
中      華    民      國    八十九     年     十一    月      十五    日
                                  臺灣高等法院臺中分院刑事第九庭
                                        審判長法  官  胡  森  田
                                              法  官  康  應  龍
                                              法  官  趙  春  碧
右正本證明與原本無異。
搶奪部分得上訴。
竊盜部分不得上訴。
如不服本判決應於收受送達後十日內向本院提出上訴書狀，其未敘述上訴之理由者並
得於提起上訴後十日內向本院補提理由書（均須按他造當事人之人數附繕本）。
                                              書記官  廖  來  信
中      華      民      國    八十九     年     十一    月      十七    日
                                                                        Ｃ
附  表：
┌──┬────┬───────┬───┬───────┬───────┐
│編號│犯罪時間│犯  罪  地  點│被害人│犯  罪  態  樣│搶  奪  財  物│
├──┼────┼───────┼───┼───────┼───────┤
│一  │八十八年│苗栗縣頭份鎮民│己○○│辛○○騎乘車號│現金新台幣（下│
│    │七月九日│生里三鄰一一０│      │ＪＳＳ－八七０│同）一萬元、行│
│    │十一時許│之四號前      │      │號機車搭載綽號│動電話一支、駕│
│    │        │              │      │「阿亮」，由「│照、行照、身分│
│    │        │              │      │阿亮」徒手搶奪│證、金融卡各一│
│    │        │              │      │己○○背於胸前│張            │
│    │        │              │      │之皮包        │              │
├──┼────┼───────┼───┼───────┼───────┤
│二  │八十八年│苗栗縣頭份鎮自│陳彭賢│辛○○騎乘車號│現金一萬八千元│
│    │十二月二│強路與信東路口│妹    │不詳之機車徒手│、行動電話一支│
│    │十五日二│              │      │搶奪戊○○○掛│駕照、身分證、│
│    │十一時四│              │      │在機車左把手之│行照、金融卡各│
│    │十五分許│              │      │皮包          │一張          │
├──┼────┼───────┼───┼───────┼───────┤
│三  │八十九年│苗栗縣頭份鎮信│壬○○│辛○○騎乘車號│現金二千六百元│
│    │一月七日│東路郵局前    │      │ＩＪＶ－八六八│、行動電話一支│
│    │十四時許│              │      │號機車徒手搶奪│身分證、信用卡│
│    │        │              │      │壬○○被載時放│金融卡各一張  │
│    │        │              │      │在大腿上之皮包│              │
├──┼────┼───────┼───┼───────┼───────┤
│四  │八十九年│苗栗縣頭份鎮信│癸○○│辛○○騎乘車號│身分證、駕照、│
│    │一月八日│東路竹南信用合│      │ＩＪＶ－八六八│、機車行照、金│
│    │八時四十│作社前進分社前│      │號機車徒手搶奪│融卡各一張、信│
│    │分許    │              │      │癸○○放在機車│用卡二張      │
│    │        │              │      │前面籃子內皮包│              │
├──┼────┼───────┼───┼───────┼───────┤
│五  │八十九年│苗栗縣頭份鎮建│乙○○│辛○○騎乘車號│現金約六千元汽│
│    │一月九日│國路建國餐廳前│      │ＩＪＶ－一三二│機車駕照各一張│
│    │十三時許│              │      │號機車徒手搶奪│身分證、信用卡│
│    │        │              │      │乙○○掛在右肩│各一張、行動電│
│    │        │              │      │之皮包        │話一支、鑰匙  │
├──┼────┼───────┼───┼───────┼───────┤
│六  │八十九年│苗栗縣頭份鎮國│丑○○│辛○○騎乘車號│現金四萬餘元、│
│    │一月十一│國國小東側校門│      │不詳之機車徒手│、行動電話一支│
│    │日十一時│前            │      │搶奪丑○○拿在│身分證、信用卡│
│    │許      │              │      │之皮包        │駕照各一張、金│
│    │        │              │      │              │融卡三張      │
├──┼────┼───────┼───┼───────┼───────┤
│七  │八十九年│苗栗縣頭份鎮信│庚○○│辛○○騎乘車號│現金三千餘元、│
│    │一月十二│中華路台汽客運│      │ＩＪＶ－八六八│身分證、健保卡│
│    │日八時二│公司頭份站旁  │      │號機車徒手搶奪│各一張、金融卡│
│    │十五分許│              │      │庚○○右手提著│五張          │
│    │        │              │      │之皮包        │              │
└──┴────┴───────┴───┴───────┴───────┘


司法院資訊處製作；財團法人民間司法改革基金會備份。
